# 请教陈版每股收益比较列报

提问人：peak121 时间：2012-02-13 21:07:37
公开发行证券的公司信息披露编报规则第 9 号—净资产收益率和每股收益的计算及披露》[2010年修订] 。 在资产负债表日至财务报告批准报出日之间发生派发股票股利、公积金转增股本、拆股或并股，影响发行在外普通股或潜在普通股数量，但不影响所有者权益金额的，应当按调整后的股数重新计算各比较期间的每股收益。
请教陈版资产负债表日后事项 利润分配 涉及上述影响发行在外普通股或潜在普通股数量，但不影响所有者权益金额的，是否属于按调整后的股数重新计算各比较期间的每股收益？

回答人：chenyiwei
我理解需要。这与《企业会计准则第 34 号——每股收益》的规定也是一致的。

回答人：chenyiwei
回复 nikankan 的帖子
EY的International GAAP中对这一问题的分析如下：
1.4.1 Classification differences between IFRS 2 and IAS 32/IAS 39 As noted above, not only are there differences between the accounting treatment of liabilities or equity under IFRS 2 as compared with that under IAS 32 and IAS 39, but the classification of a transaction as a liability or equity transaction under IFRS 2 may differ from that under IAS 32. The most important difference between IAS 32 and IFRS 2 is that a transaction involving the delivery of equity instruments within the scope of IFRS 2 is always accounted for as an equity transaction, whereas a similar transaction within the scope of IAS 32 might well be classified as a liability if the number of shares to be delivered varies. The IASB offers some (pragmatic rather than conceptual) explanation for these differences in the Basis for Conclusions to IFRS 2. First, it is argued that to apply IAS 32 to share option plans would mean that a variable share option plan (i.e. one where the number of shares varied according to performance) would give rise to a more volatile (and typically greater) cost than a fixed plan (i.e. one where the number of shares to be awarded is fixed from the start), even if the same number of shares was ultimately delivered under each plan, which would have 'undesirable consequences'. [IFRS 2.BC109]. Second, it is argued that this is just one of several inconsistencies between IAS 32 and IFRS 2 which will be addressed in the round as part of the IASB's review of accounting for debt and equity. [IFRS 2.BC110]. It is noteworthy, however, that the IASB's current project on financial instruments with characteristics of equity excludes from its scope instruments currently accounted for under IFRS 2.

提问人：nikan 时间：2012-02-14 09:25:05
回复 peak121 的帖子
实施股权激励计划而定向发行的限制性股票，要视采用怎么样的会计处理而定是否需要重算前期每股收益。 对于发行限制性股票的处理，实务中可能存在差异，有的做法是定向发行限制性股票作为权益工具确认（即增加股本和资本公积），这是国内的通行做法。
但根据金融工具列报准则，由于发行的限制性股票当不满足行权条件时，发行方负有回购义务，因此限制性股票是不符合权益工具的定义的，所以有的做法是作为负债确认。但考虑在中国，发行股票是经过登记的，因此在确认股本增加时，同时冲减资本公积并确认一项负债，即： 借：银行存款 贷：股本 资本公积（发行溢价） 借：资本公积 贷：其他应付款（回购义务） 如果采取前一种的处理，伴随股本变化，净资产也发生变化，所以无需对以前年度的每股收益重算。 如果采取后一种的处理，股本虽然变化，但净资产未发生变化，所以需要对以前年度的每股收益重算。
个人观点，供参考

回答人：chenyiwei
不赞同确认负债。IFRS 2和IAS 32/39对权益工具的定义是不同的。见IFRS 2.BC110。

提问人：nikan 时间：2012-02-14 15:17:22
回复 nikankan 的帖子
陈版，看了结论基础的第 110 段，该段得出的结论是IAS32的要求将一些发行权益性证券的义务归类为负债，但这个要求不适用于股份支付，导致IFRS2与IAS32产生差异。但没有提及存在或有条款情况下的股份发行在IFRS2下是确认为权益工具还是负债。
如果将限制性股票确认为负债，会有什么问题，即会计处理结果会不会导致什么不合理性？如果确认为一项负债是合理的，那就没有理由确认为一项权益工具。

回答人：chenyiwei
如果把限制性股票确认为负债，则与“权益结算的股份支付”这一大前提就发生矛盾了。

提问人：nikan 时间：2012-02-15 09:43:13
回复 chenyiwei 的帖子
感谢陈版提供的资料。
看了一下，结合IFRS2.BC106－ 110 段，我感觉都在说在IAS32中将发行可变数量的权益工具确认为负债，但在IFRS2中是作为权益确认的，原因是如果作为负债确认，会导致交易的最终计量发生在授予日之后的某个计量日。 但将限制性股票激励计划中涉及的权益工具确认为负债，并不存在上述问题。 此外，我理解股份结算和现金结算的股份支付最重要区别是，前者的费用最终承担着是股东，而不是公司本身；后者的费用承担着是公司本身。用以结算的工具在会计上是确认为权益还是负债，并不影响对股份结算和现金结算的分类。

回答人：chenyiwei
此问题可能需要再查阅资料以进一步核实。但我个人认为此时被锁定的限制性股票，虽然存在被回购的可能，但在按规定价格回购义务未被触发（包括法定和推定）的情况下，不建议从一开始即确认为负债。

提问人：qjr1124 时间：2012-08-28 16:25:40
第四章 列报 　　第十三条 发行在外普通股或潜在普通股的数量因派发股票股利、公积金转增资本、拆股而增加或因并股而减少，但不影响所有者权益金额的，应当按调整后的股数重新计算各列报期间的每股收益。 　　上述变化发生于资产负债表日至财务报告批准报出日之间的，应当以调整后的股数重新计算各列报期间的每股收益。 　　按照《企业会计准则第 28 号——会计政策、会计估计变更和差错更正》的规定对以前年度损益进行追溯调整或追溯重述的，应当重新计算各列报期间的每股收益。
请教"各列报期间的每股收益"这个是如何理解的?比如 2012 年披露 2011 年,是否还需要更正 2010 或 2009 等?

回答人：chenyiwei
一般理解应需要，即把所列报的各期均按新的计算口径予以调整和重述。

提问人：yan7367 时间：2012-11-14 18:05:48
回复 chenyiwei 的帖子
借宝地继续请教陈版：
A公司 2010 、 2011 年利润均为 1000 万， 2010 年股本为 1000 万， 2011 年 6 月 30 日资本公积转增股本 500 万，算比较期间每股收益。 请问， 2010 年的股本，是按照转增后的 1500 算，那 2011 年的呢，是按照 1500 万算，还是按照 1250 算。如果是后者，怎么感觉比较期间的每股收益，还是无法比较呢？

回答人：chenyiwei
按 1500 算。因为 2011 年的股本增加并未伴随着经济资源从外部流入。

提问人：zhanghongzhong 时间：2013-08-05 14:39:24
陈老师，您好！ 请问，我们 13 年 5 月份资本公积转增的股本，除了每股收益需要重述列报之外，每股净资产和每股经营现金流是否需要重述列报？（深交所年报披露软件主要会计数据部分有该两个指标）。谢谢！

回答人：chenyiwei
我理解，从可比性要求出发，应该也是需要的。但为了谨慎起见，建议贵公司向深交所上市公司管理部门有关人士核实确认。

提问人：沉默羔羊 时间：2015-04-02 13:36:10
股改当年的净资产收益率怎么计算呢？

回答人：chenyiwei
有限责任公司整体变更为股份有限公司只是股东权益的内部结转，不改变归属母公司股东的所有者权益总额，因此在计算净资产收益率时，无需考虑年内发生的折股变更事项的影响。

提问人：zico9999 时间：2015-08-13 14:07:07
陈版，有这样一个案例，请你指导下每股收益的列报！ A有限责任公司 2012 年 8 月 31 日实收资本 10 ，当年 9 月引入新股东增加实收资本 2 ； 2013 年 6 月实施股改，股本为 30 ， 2013 年 9 月引入另一新股东增加股本3,2014年 6 月引入新股东增加股本 4 ，请问三年一期报告的每股收益如何计算？ 2012 年净利润25,2013年净利润30,2014年净利润 35 ；
1 、 2012 年有限责任公司可以不予列报？若披露的话，则加权平均股数： 10 30/12=25, 每股收益 =1 ？ 2 、 2013 年股份公司的加权平均股数： 30+3 3/12=30.75，每股收益=0.98？股份制改制后又引入了新股东导致股本变化是否对 2012 年度的加权平均股数计算有影响？ 3 、 2014 年股份公司加权平均股数：33+4*6/12=35，每股收益=1？

回答人：chenyiwei
1 、 2012 年度加权平均股数应为（ 10 ＋2*3/12）*30/12=26.25，EPS＝25/26.25=0.95 2、 3 、 2013 、 2014 年度计算基本合理。股份制改制后又引入了新股东导致股本变化，该股本变化是与经济资源从外部流入对应的，并不是股东权益的内部结构调整，因此无需就此重述前期每股收益数据。

提问人：Alisa_wang 时间：2016-09-06 10:37:47
陈老师，公司本期定向增发（不涉及同一控制下企业合并），基本每股收益和扣除非经常性损益的每股收益，股数计算应该是一一致的吧？假设不存在其他事项。 同期列报数，不会调整股数吧

回答人：chenyiwei
是。只要不涉及稀释性普通股，则两者一致。

提问人：NGULIANG 时间：2017-06-23 07:58:46
陈版您好！关于股改前后的每股收益列报，有几个小问题请教： 1 、假设这个公司 2011 年也需要披露每股收益，且实收资本为 10 不变，则 2011 年加权平均股数为：10*30/12=25，是否正确？ 2 、注会考试中华会计网校关于每股收益的其中之一例题如下：
【例题1·计算题】某企业 2012 年和 2013 年归属于普通股股东的净利润分别为 665 万元和 770 万元， 2012 年 1 月 1 日发行在外的普通股400 万股， 2012 年 4 月 1 日按市价新发行普通股 80 万股， 2013 年 7 月 1 日分派股票股利，以 2012 年 12 月 31 日总股本 480 万股为基数每10 股送 3 股，假设不存在其他股数变动因素。 2013 年度比较利润表中基本每股收益的计算如下： 『正确答案』 　　2013 年度发行在外普通股加权平均数＝（ 400 ＋ 80 ）×1.3×12/12＝ 624 （万股） 　　2013 年度基本每股收益＝770/624＝1.23（元）
2012 年度发行在外普通股加权平均数＝（400×12/12＋80×9/12）×1.3＝ 598 （万股） 　　2012 年度基本每股收益＝665/598＝1.11（元） 该例题是股票股利，与资本公积转增股本及股改应类似，在例题中，直接把股票股利对数量的影响 1 比 1 地增加到 2012年。 在本问题讨论中，若 12 年 9 月不存在新增加实收资本 2 ，则在计算 11 、 12 年加权平均股数时，这个倍数“30/12”，是否应为“30/10”？ 3 、因为采用了这个倍数，假设 2012 年 9 月增加实收资本 2 后， 2012 年 11 月即实施股改，股本为 30 ，那在算 11 年加权平均股本时倍数是否也为“30/12”？增加的实收资本 2 如果不增加时，倍数是否应为“30/10”？增加的实收资本 2 在计算时的有效期间仅为2 个月，可是对前期股本的计算影响即很大，而且与“2、”中计算股票股利时 1 ： 1 增加比较期间股份数存在差异，应怎样理解？

回答人：chenyiwei
这个例子本身没问题。 2012 年也是先按照当时发行股份的时间算出该年度的加权平均股数再乘以1.3的，而不是直接按 2013 年的加权平均股份数推到 2012 年。

提问人：NGULIANG 时间：2017-06-25 13:02:44
谢谢陈版抽时间回复！ 我的问题不是指 2012 年是否有问题，而是如果再往前一年，即 2011 年时怎么计算？以及在 2011 年如果直接还是采用“30/12”的这个倍数时，应怎么理解？

回答人：chenyiwei
2011 年时，首先按照 2011 年内的股份变动情况计算出该年度的加权平均股份数（应该和 2011 年年报中计算每股收益的分母是一致的），再乘以后续年度因股票股利、公积金转增、折股变更等原因的累计转增倍数。